臺灣嘉義地方法院民事判決　　　　　　　 99年度婚字第153號
原　　　告　庚○○
被　　　告　丙○○
訴訟代理人　何永福律師
複代理人　　己○○
上列當事人間請求離婚事件，於民國100 年05月31日言詞辯論終
結，本院判決如下：
    主  文
准原告與被告離婚。
對於兩造所生之未成年子女辛○○（民國○○年○○月○○日生，身分
證統一編號：Ｚ000000000號）權利義務之行使或負擔，由原告任
之。
原告其餘之訴駁回。
訴訟費用由被告負擔。
    事  實
甲、原告方面：
壹、聲明：
一、請准原告與被告離婚。
二、兩造所生子女辛○○監護權歸庚○○所有，扶養費由兩造共
    同負擔。
貳、陳述：
一、原告與被告丙○○於民國94年10月15日結婚，婚後育有子女
    辛○○（○○年○○月○○日生）。另訴外人壬○○與原告為婆媳
    關係，原告於98年10月30日回家看小孩辛○○，卻被婆婆抓
    、摔傷。被告丙○○高中沒畢業，婆婆沒有受過教育，原告
    與被告丙○○結婚已五年，其中有三年的時間，被告丙○○
    都沒有工作，真正工作的時間只有兩年，且換了八個老闆。
    被告丙○○日常生活開銷很大，還有抽煙、喝酒、嚼檳榔的
    不良習慣、甚至於簽賭及欠下卡債，且於94年間，原告母親
    有幫忙還過新台幣（下同）68,422元的卡債。又被告丙○○
    於酒後，常常對原告實施暴力行為，及用三字經辱罵原告。
    原告遭被告毆打的時候，婆婆還會叫原告不准哭，說“哭！
    會帶衰他們家”，還要原告跪在全家人的面前求饒，二阿姨
    還對原告說：男人是天，女人是地，“當先生的，生氣時，
    如果打妳、罵妳，你要默默的接受，男人氣消了，當作沒事
    就好”。又因被告長期沒有工作，家裡沒有收入，原告為了
    要賺錢，需要先考取證照，原告為取得工作證照，乃決定至
    高雄補習班補習，因而必須往返嘉義及高雄，但是被告及婆
    婆不體恤，甚至要趕原告出去。於98年09月06日，逼原告簽
    下離婚證明書，還要斷絕原告與小孩的母子關係，曾有數次
    原告和父母曾嘗試和他們好好溝通，有一次於98年09月13日
    ，被告及婆婆卻叫村民來對原告父母叫囂及辱罵，作勢打人
    。另於98年10月30日，原告回家看小孩時，被告母親壬○○
    還打傷原告。而兩造平日即常因被告賭博及經濟問題吵架，
    再加上被告的母親從中挑撥，被告即經常在酒後對原告辱罵
    三字經、暴力相向，並多次當著多位親友、兩造兒子及原告
    母親面前，以“幹你娘！老雞掰”、“出去！走！”、“幹
    你娘！毋精子！垃圾！”等詞語辱罵原告，嚴重傷害原告的
    人格尊嚴，讓原告精神至為痛苦。兩造自98年09月分居以來
    迄今已一年餘，兩造無法再共同生活，兩造間誠摯之感情基
    礎已蕩然無存，原告與被告之間已無任何的慼情，在客觀上
    無回復共同生活可能，強予維持兩造婚姻之名，亦無法改善
    兩造之婚姻關係。為此，原告爰依據民法第1052條第1 項第
    3 款、第4 款及同條第2 項之規定，請求判決准許兩造離婚
    。
二、又原告目前擔任○○○、○○酒促人員，另外在葬儀社擔任
    禮儀師，平均每月收入約三至四萬元，經濟基礎尚稱穩定，
    原告準備存錢購屋，預計今年會買公寓，明年初弟弟亦有透
    天厝整理好可住，可提供兒子良好之成長環境。兩造兒子辛○○自出生以後，即由原告照顧，對原告倚賴甚深，請鈞院
    考量兩造兒子辛○○之最佳利益，對於兩造兒子辛○○權利
    義務之行使及負擔，准由原告任之。
參、證據：提出兩造全戶戶籍謄本、錄音光碟暨譯文及本院99年
    度簡上字第22號刑事判決書、99年度家護字第27號民事通常
    保護令影本等資料，並聲請訊問證人乙○○。
乙、被告方面：
壹、聲明：請求駁回原告之訴。
貳、陳述：
　　原告所述完全不實在。本件原因是因為原告堅持要去做酒促
  　小姐，被告不同意。因為酒促小姐上夜班，到處去海產店去
    推銷啤酒，三更半夜才回家，所以被告顧及原告的安全，就
    堅持不讓原告去那種地方工作，兩造才發生爭執。在此之前
    ，兩造感情很好，被告不知原告為何說的如此難堪。又鈞院
    99簡上22號判決及保護令裁定，是原告與被告母親的爭執，
    並不是與被告有關係。而且原告受傷也很輕微，已經有調取
    照片可證。被告沒有漫罵原告也沒有虐待原告。而且被告有
    工作，並不是懶惰不工作的男人，被告平常在母親壬○○名
    下的農地工作，務農維生，若非發生被告之母壬○○對原告
    一次之家暴事件，兩造平日還算恩愛，除偶有口角外，被告
    並未酗酒，且從未毆打原告，更未辱罵原告，原告並無證據
    可證明被告好吃懶做、酗酒或毆打的行為，若被告有毆打的
    行為，必然原告也會對被告作證據的保留，但是原告提不出
    遭被告傷害之證明。原告口口聲聲說酒促小姐是正當的工作
    ，但依據被告友人交付給被告的四張照片可以發現，原告跟
    三個不同的男人作擁抱親密的動作，這也是被告希望原告不
    要從事酒促小姐的原因，但是原告堅持要做酒促小姐，所以
    才造成雙方發生爭執。
參、證據：提出○○縣○○鄉○○○○○班員證明書一份、被告
    母親壬○○為所有權人之土地所有權狀影本八張及照片四張
    等資料，並聲請訊問證人戊○○、丁○○、甲○○。
    理　由
一、按民法第1052條規定：「夫妻之一方，有下列情形之一者，
    他方得向法院請求離婚：一、重婚。二、與配偶以外之人合
    意性交。三、夫妻之一方對他方為不堪同居之虐待。四、夫
    妻之一方對他方之直系親屬為虐待，或夫妻一方之直系親屬
    對他方為虐待，致不堪為共同生活。五、夫妻之一方以惡意
    遺棄他方在繼續狀態中。六、夫妻之一方意圖殺害他方。七
    、有不治之惡疾。八、有重大不治之精神病。九、生死不明
    已逾三年。十、因故意犯罪，經判處有期徒刑逾六個月確定
    。有前項以外之重大事由，難以維持婚姻者，夫妻之一方得
    請求離婚。但其事由應由夫妻之一方負責者，僅他方得請求
    離婚。」。而是否有難以維持婚姻之重大事由，判斷標準為
    婚姻是否已生破綻而無回復之希望，此應依客觀的標準，即
    難以維持婚姻之事實，是否已達於倘處於同一境況，任何人
    均將喪失維持婚姻希望之程度以決之（最高法院87年度台上
    字第1304號判決意旨參照）。
二、經查，本件原告與被告丙○○於民國94年10月15日結婚，婚
    後育有子女一名即辛○○（○○年○○月○○日生），現婚姻關係
    仍存續中，有戶籍謄本在卷可稽。次查，原告主張訴外人壬○○與原告為婆媳關係，原告於98年10月30日回家看小孩辛○○，卻被婆婆抓、摔傷之事實，業據原告提出本院99年度
    簡上字第22號刑事判決書及99年度家護字第27號民事通常保
    護令影本各一份為證，核與原告所述情節相符，堪認屬實。
    第查，被告陳稱依據被告友人交付給被告的四張照片發現，
    原告跟三個不同的男人作擁抱親密的動作一節。原告對上述
    四張照片，於本院審理調查時，則陳稱：「這是我們酒商○○○的聚會，不只有我，還有其他的人，而且還有一位大學
    教授，他們都是在嘉義有頭有臉的人，我們只是拍照好玩而
    已，這些人其中穿綠色的那個人是我們公司的業務，穿白色
    的是一位大學的教授是跟我們買○○○啤酒的店家老闆的一
    位朋友，他是個大學教授，另外一位穿白色衣服的人也是店
    家老闆的朋友。」等語，應可澄清原告並無婚外情。又查，
    原告主張兩造平日常因被告賭博及經濟問題吵架，被告經常
    對於原告辱罵三字經、暴力相向，並多次當著多位親友、兩
    造兒子及原告母親面前，以“幹你娘！老雞掰”、“出去！
    走！”、“幹你娘！毋精子！垃圾！”等詞語辱罵原告之事
    實，亦業據原告提出錄音光碟暨譯文資料為證，而依據原告
    所提出之錄音光碟暨譯文內容，顯示兩造因經濟問題及被告
    的工作問題爭吵時，被告對於原告出言“妳娘咧！”、“妳
    今天款款就可以走了”、“妳的東西款款咧！走！”、“幹
    你娘！老雞掰！沒放妳一條生路”、”我今天跟妳沒關係囉
    ！喔！哼！”、“妳酒場查某，妳吃不下！酒場生活！”，
    又對原告母親出言“我咧聽妳講臭屁！”等詞語，嚴重傷害
    原告及原告母親之人格尊嚴，顯見兩造間誠摯之感情基礎已
    蕩然無存，在客觀上無回復共同生活可能。被告之行徑已使
    兩造間維持婚姻生活之互愛、互信、互諒基礎動搖，顯難以
    期待兩造共同追求幸福美滿之婚姻生活，且兩造對於彼此之
    價值觀、職業選擇乃至子女照護方式均大相逕庭，在客觀上
    任何人倘處於原告的同一境況，均將喪失維持婚姻之意願，
    兩造間確有難以維持婚姻之重大事由存在，且該事由之發生
    ，係可歸責於被告，揆諸前揭說明，原告依據民法第1052條
    第2 項之規定，請求判決准兩造離婚，核無不合，應予准許
    。
三、次按，夫妻離婚者，對於未成年子女權利義務之行使或負擔
    ，依協議由一方或雙方共同任之。未經協議或協議不成者，
    法院得依夫妻之一方、主管機關、社會福利機構或其他利害
    關係人之請求或依職權酌定之。民法第1055條第1 項定有明
    文。又法院為前條裁判時，應依子女之最佳利益，審酌一切
    情形，參考社工人員之訪視報告，尤應注意下列事項：1.子
    女之年齡、性別、人數及健康情形。2.子女之意願及人格發
    展之需要。3.父母之年齡、職業、品行、健康情形、經濟能
    力及生活狀況。4.父母保護教養子女之意願及態度。5.父母
    子女間或未成年子女與其他共同生活之人間之感情狀況。民
    法第1055條之1 亦有明文規定。又按，父母對未成年子女所
    謂之監護，除生活保持外，尚包括子女之教育、身心之健全
    發展及培養倫理道德等教養在內。故父母離婚者，法院於決
    定監護人時，應考慮未成年子女之最佳利益，而決定未成年
    子女之最佳利益時，除斟酌兩造之經濟資力（即物質環境）
    外，並應兼顧其智識程度、職業、人格品性、將來環境、監
    護能力、親子關係、子女多寡及以往照顧兒童之態度（精神
    環境）等一切有關情況，通盤加以考量，並非僅以經濟能力
    之強弱決定監護權之誰屬，此亦有最高法院84年度台上字第
    2698號判決可資參照。經查，兩造婚後育有一子辛○○，係
    於○○年○○月○○日出生，現尚未成年，有戶籍謄本在卷可參。
    兩造對未成年子女權利義務之行使或負擔，未能達成協議，
    原告請求本院依法酌定，自無不合。本院經參酌本院依職權
    囑託財團法人私立天主教中華聖母社會福利慈善事業基金會
    對被告進行訪視所提出之訪視報告書內容，載稱：「據原告
    所述，婚後均待在家中照顧被監護人，單純為家庭主婦無外
    出工作，98年09月遷離被告住處後於○○○公司擔任酒促，
    工作時間為晚上六點至九點左右，偶而會接葬儀社的臨時工
    作，時間多為凌晨三點後，每月收入約有兩萬五至三萬之間
    。據被告所述，曾擔任大貨車司機兩年多時間，主要為載運
    當地農產品，月收入約三萬五，後工作機會較不穩定，然仍
    會尋找臨時工作補添家用；自98年09月原告離家後專職於務
    農，種植水稻和馬玲薯，偶爾會載送農產品增加收入，平均
    每月收入約有五萬，被告表示除尚有卡債18萬未繳清，並無
    其他的負債狀況。評估被告目前有穩定的收入，其父母及手
    足能提供經濟援助、穩定住所及照顧，且未來已有具體同住
    規劃，評估支持系統佳。被告具撫養意願，不願意離婚，然
    兩造婚姻經多次衝突已出現破綻。訪談中觀察被告談吐合宜
    、情緒平穩，然無法透過一次評估兩造間之暴力事實。被監
    護人為七歲以下兒童尚無法理解監護意涵，然社工觀察被監
    護人外觀乾淨整齊，體態與同齡兒童無過多差異，可清楚描
    述喜愛的卡通內容，較活潑好動，會故意吸引他人注意，有
    出現作勢打人的肢體動作和負面言語（例、笨蛋），原告則
    用言語制止然效果有限。原告父母親和手足可協助照顧被監
    護人，原告清楚被監護人個性和身體健康狀況，原告將視被
    監護人志趣能力盡力栽培。評估原告親屬支持系統尚可，並
    具有照顧被監護人的經驗，規劃未來將依被監護人志趣栽培
    。被監護人年齡尚幼無法理解監護意涵，其基本生活之照顧
    情形尚佳，因學習環境轉換頻繁，課業進度尚無法跟上，亦
    有較偏差的言語和肢體動作，社工觀察被監護人恐由以往日
    常生活中習得負面字語和動作。」等語，可見兩造經濟狀況
    、家庭背景相當，均應能提供未成年子女辛○○良好的發展
    環境，惟因，兩造未成年子女辛○○係於○○年○○月○○日出生
    ，現尚未滿七歲，仍係屬兒童，需由母親照顧，因此與原告
    之間有一定之依附關係，現亦與原告同住，與原告互動良好
    。本院認為原告在親子關係及親職功能等方面，均具照顧及
    保護未成年子女之能力，且原告家庭支持系統亦無缺乏，並
    參以兩造未成年子女辛○○現在仍尚屬年幼，應與母親共同
    生活在穩定之環境中成長，不宜遽然改變生活環境。而且，
    被告出言“妳娘咧！”、“幹你娘！老雞掰”及“我咧聽妳
    講臭屁！”等詞語，此行為對於原告及原告母親實施精神上
    之不法侵害，亦屬一種家庭暴力行為，對於正處學習階段之
    辛○○人格發展，將來恐有不良的負面影響，而法院於酌定
    或改定未成年子女權利義務之行使或負擔之人時，對已發生
    家庭暴力者，推定由加害人行使或負擔權利義務不利於該子
    女，此於家庭暴力防治法第43條亦設有明文規定。綜據上述
    ，本院認對於兩造所生之未成年子女辛○○權利義務之行使
    或負擔，應由原告任之，較符合該子女之最佳利益，爰判決
    如主文第二項所示。
四、至原告請求扶養費由兩造共同負擔之部分，因原告並無敘明
    請求扶養費用之實際數額及起算日期，縱然判決扶養費用由
    兩造共同負擔，亦難以有效執行，且原告亦尚無繳納此部分
    之訴訟費用，因此，原告此部分之請求，尚不應准許，應予
    駁回之。
五、末按離婚係形成之訴，原告縱主張數個法定事由，因僅有單
    一之聲明，法院就其中一事由已為原告勝訴之判決，則離婚
    目的已達，就其餘事由即不再審究。本院既認原告依據民法
    第1052條第2 項之規定請求兩造離婚為有理由，則原告離婚
    目的已達，原告另外主張依據民法第1052條第1 項第3 款及
    第4 款之規定訴請離婚，即無再予審酌之必要，附此敘明。
六、本件兩造其餘主張陳述及其他攻擊防禦方法，核與本件判決
    結果不生影響，無一一審究必要，附此敘明。
丙、據上論結，本件原告之訴為一部有理由、一部無理由，依民
    事訴訟法第79條，判決如主文。
中　　華　　民　　國　　100　 年　　6　　 月　　30　　日
                          家事庭法  官  呂仲玉
以上正本係照原本作成。
如對本判決上訴，須於判決送達後20日不變期間內，向本院提出
上訴狀。如委任律師提起上訴者，應一併繳納上訴審裁判費。
中　　華　　民　　國　　100   年　　6　　 月　　30　　日
                                書記官  駱大勝
